【裁判字號】    95,易,343
【裁判日期】    950410
【裁判案由】    贓物
【裁判全文】
臺灣桃園地方法院刑事判決               95年度易字第343號
公  訴  人  台灣桃園地方法院檢察署檢察官
被      告  乙○○
選任辯護人  黃麗蓉律師
            張振興律師
上列被告因贓物案件，檢察官原聲請以簡易判決處刑（94年度偵
字第18176 號），經本院改適用通常程序審理，茲判決如下：
    主  文
乙○○無罪。
    理  由
一、公訴意旨略以：被告乙○○係從事堆高機保養、買賣等業務
    之人，明知臺利福牌及楊鐵牌之堆高機2 輛，係甲○○所失
    竊（該堆高機係於94年4 月5 日上午9 時許，在臺北縣鶯歌
    鎮○○路123 號遭竊）而屬贓物，竟於同年4 月間某日，在
    桃園縣八德市某不詳地點，向丙○○以新台幣（下同）4 萬
    元之價格故買上開堆高機（丙○○部分，檢察官移送本院另
    案併案審理），嗣於同年4 月23日晚間11時30分為警循線在
    臺北縣鶯歌鎮○○○路335 巷24號查獲，因認被告乙○○涉
    犯刑法第349條第2項之故買贓物罪嫌等語。
二、按犯罪事實應依證據認定之，無證據不得認定犯罪事實，又
    不能證明被告犯罪者，應諭知無罪之判決，刑事訴訟法第15
    4 條第2 項、第301 條第1 項分別定有明文。復按，刑法第
    349 條第2 項之故買贓物罪，必也行為人於行為時係知贓而
    故為買入，始足當之，是以倘於買受時未悉此情，不論其日
    後有否得知，皆不與焉。訊據被告乙○○，固坦認其係「承
    滿有限公司（下稱承滿公司）」之負責人，該公司係從事新
    、舊堆高機之買賣及堆高機維修、保養等業務，其專責堆高
    機之買賣部分，曾向丙○○購入前揭2 台堆高機等情不諱，
    惟堅詞否認故買贓物之犯行，辯稱買入不知該2 台堆高機為
    贓物，日後經妻彭玉桃之告知方驚覺丙○○所販售堆高機之
    來路可能有疑，遂旋通知丙○○前來處理並向之要求退貨還
    款等語。
三、公訴人之認被告乙○○涉犯本件故買贓物罪嫌，無非以證人
    丙○○於偵查中結證稱：「（乙○○是否知道你賣給他的堆
    高機是贓物？）知道‧‧‧（他從何得知？）被捉到的同一
    天下午二、三點時候，他打電話給我說堆高機有問題，他叫
    我至他中壢市區靠近公車總站的倉庫去，我到那邊他才跟我
    說這幾台堆高機都是贓物，他叫我把堆高機拖回去噴漆再拖
    回去給他，我不知道他是如何知道這些是贓物」等語，為其
    主要之論據。經查：
（一）被告向丙○○購入之臺立福、楊鐵牌堆高機各1 台，屬「
      金陵公司」、「金陶公司」所有，係於94年4 月5 日上午
      9 時許，在臺北縣鶯歌鎮○○路123 號「金陶公司」內發
      現失竊等情，業據證人即「金陵公司」、「金陶公司」之
      人員甲○○於警詢、偵查及本院調查時證述甚明，且有甲○○領回該2 台堆高機所出具之贓物領據1 紙在卷可按，
      自堪認被告買得之該2 台堆高機核屬贓物無訛。
（二）連同前述2 台堆高機在內，被告先後係共向丙○○購買6
      台中古堆高機，依序為94年3 月25日購入TCM 牌1 台、金
      額80,000元，同年4 月6 日同時購入臺立福牌、楊鐵牌各
      1 台、金額各為40,000元，同年4 月8 日購入楊鐵牌1 台
      、金額65,000元，同年4 月14日購入TCM 牌1 台、金額58
      ,000 元 ，同年4 月22日購入豐田牌3.5 噸型1 台、金額
      200,000 元，價款皆已付清，其中豐田牌3.5 噸型該台係
      94年4 月22日先看車付款，翌（23）日下午始交車，且丙○○曾於94年4 月7 日以其所開設「洪家企業社」之名義
      開立號碼為EU00000000號，銷售金額40,000元，稅額2,00
      0 元之發票1 張交被告收執為憑，同日被告亦支付稅金2,
      000 元予丙○○等情，除據被告供明在卷外，亦據證人即
      被告之妻且負責「承滿公司」維修保養業務之接洽事宜暨
      該公司帳務之彭玉桃於本院調查時結證甚詳，復有彭玉桃
      製作之「交易明細」影本1 分在卷可憑（見偵字第7257號
      卷第127 頁），徵之丙○○於警詢證稱：共6 部分5 次銷
      贓（見偵字第7257號卷第13頁），偵查中證稱：乙○○是
      作（堆高機）保養和買賣的，我就賣給乙○○（見偵字第
      7257號卷第47頁）‧‧‧（你與乙○○買賣時有何證明？
      ）我有開發票給他（見偵字第7257號卷第136 頁）‧‧‧
      有（開發票給乙○○），我開我自己店的發票（見偵字第
      18176 號卷第5 頁），暨於本院調查時結證稱：（車款）
      匯到我的戶頭，但不是‧‧‧全部都用匯款的方式，也有
      用現金，由我先收（見本院壢簡字卷95年1 月23日訊問筆
      錄第16頁）各等語，即亦陳明其係分5 次共販售6 台堆高
      機予被告，車款均由其全數收悉，並曾以其所開設「洪家
      企業社」之名義開立發票予被告收執為憑之情，此外，且
      有號碼EU00000000號之「洪家企業社」發票影本1 紙存卷
      可按（附本院壢簡字卷），其此部分所述核與被告、彭玉
      桃之陳詞相符，稽此，堪認前揭被告之供述及證人彭玉桃
      、丙○○之證述胥實，殊值採信，嗣丙○○於本院調查時
      翻稱僅出賣5 台堆高機予被告，且其中2 台係介紹並非自
      己販賣云云，諒屬為諉匿以輕卸己身涉犯贓物情節之虛詞
      ，其翻異部分之證詞要非可採。再依上開交易明細觀之，
      被告係於94年4 月6 日同時購入臺立福、楊鐵堆高機各1
      台，其購入之廠牌不僅與「金陶公司」同時失竊之2 台堆
      高機廠牌完全一致，買受之日期亦在該公司發現失竊日期
      之翌日，時間上極為緊密，抑且，除94年4 月6 日之外，
      被告其他各次所購買之堆高機即無臺立福牌，復參酌竊賊
      率係將所竊得之盜贓儘速一併銷贓之常情，由是可徵被告
      係於94年4 月6 日向丙○○同時買入「金陶公司」失竊之
      該2 台堆高機，每台買價為40,000元之情。
（三）丙○○係「洪家企業社」之負責人，原用「洪記堆高機出
      租」之名義從事堆高機出租業務，在販售堆高機予被告之
      前，與被告之「承滿公司」即有業務往來，其出租之堆高
      機皆係委請「承滿公司」代為保養維修，往來尚稱密切等
      情，業據丙○○於本院調查時結證甚明，並有「承滿公司
      」前去「洪記堆高機出租」維修保養堆高機所製作之「服
      務修護確認單」影本7 分在卷可證（附本院壢簡字卷）。
      次查，中古堆高機之買賣不同於汽車有登記引擎號碼等相
      關權利文件為憑，僅有購買憑證及發票而已，沒有辦法辨
      識來源是否正常，故只有向信任之同業購買，警方係循所
      查獲之堆高機上仍掛有「金陵公司」之標示牌方能尋得該
      公司，又「金陶公司」失竊之該2 台堆高機年份已舊，事
      後經請堆高機保養商估價結果，「粗估頂多」每台50,000
      元等情，復經證人甲○○於偵查及本院調查時證述綦詳，
      再者，於「粗估」之下，該2 台堆高機既「頂多」各值50
      ,000 元 ，則在實際交易時經廠商秉將本求利、錙銖必計
      之態度精算下，其行情當不達此數，換言之，亦不過4 萬
      餘元之譜甚或更低矣。
（四）綜上，中古堆高機之買賣既無權源證明文件，因之，衹能
      向信賴之同業購買並索取發票為憑，準此，茲丙○○既從
      事堆高機出租為業，則其擁有中估堆高機可供販售，核屬
      正常，又在販售之前，被告之「承滿公司」與丙○○復已
      有尚稱密切之業務往來，彼此間必建立相當程度之信賴關
      係，況被告並有向丙○○索取發票且依章繳納應負之營業
      稅，是見諸此過程均合於業界進行中古堆高機交易之商場
      慣例及作法，無何詭異或違常之處，從而在丙○○未告知
      其出售之堆高機係屬盜贓之情況下，此據丙○○於警詢、
      偵查及本院調查時一致供述不移，被告何能知悉其向丙○○買入之堆高機中夾有盜贓？不寧唯是，被告係以每台40
      ,000元之價格買入本案之該2 台堆高機，與之應有之行情
      相當甚或有高估之虞，是以若被告係知贓卻故予買入，其
      目的無非在貪圖價廉，其猶何有枉出斯舉之需？抑有進者
      ，被告係於94年4 月6 日購入該2 台堆高機，距同年4 月
      23日為警查獲之日已有17日之久，因之，設被告係知贓，
      則在此長達17日之期間內，其自擁有充裕之時間可儘早將
      仍掛在車身之「金陵公司」標示牌取下並利用公司現有之
      機具稍作修飾處理，如此買贓之跡即得湮滅盡淨，豈有尚
      留原主之標示牌不做任何處理以致自曝犯跡而坐待警方得
      循線查緝之可能？凡上各情，已在在具徵被告於購買時係
      不知本案之2 堆高機皆為盜贓之情。
（五）至公訴人雖引證人丙○○於偵查中結證稱：「（乙○○是
      否知道你賣給他的堆高機是贓物？）知道‧‧‧（他從何
      得知？）被捉到的同一天下午二、三點時候，他打電話給
      我說堆高機有問題，他叫我至他中壢市區靠近公車總站的
      倉庫去，我到那邊他才跟我說這幾台堆高機都是贓物，他
      叫我把堆高機拖回去噴漆再拖回去給他，我不知道他是如
      何知道這些是贓物」等語，資為認定被告知贓之依據，姑
      不論就被告於94年4 月23日主動通知丙○○並著其前來將
      所販售之堆高機全數運回之目的為何，丙○○於警詢及內
      勤檢察官訊問時皆稱係欲退貨，嗣偵查中始改稱係欲「拖
      回去噴漆再拖回去給他」，前後已有不符，縱認丙○○最
      終於本院調查時證稱：乙○○約我去碰面時原本是說要把
      堆高機退還給我，但我跟他講我錢已經付出去了，追不回
      來，我問他有何變通的方法，他才跟我說不然我先拉回去
      噴個漆在交給他處理等語方屬實情（見本院壢簡字卷95年
      1 月23日訊問筆錄第19頁），惟此不僅不足以認定被告於
      購買時已然知贓，反而更可認係斯時不知，蓋既原欲退車
      還錢，顯見本無買贓之意，否則於知贓故買且銀貨兩訖之
      情況下，即應自擔風險及責任，何能要求解約退款？又倘
      其嗣果真有改要求丙○○將車拖回噴漆之舉，揆其意當在
      掩飾贓情，則其於94年4 月6 日購買時若已知贓，依理，
      自必會於該時旋促請丙○○如是為之，甚且，被告之「承
      滿公司」亦備有噴漆所需之噴槍、空氣壓縮機及油漆等機
      材，此有各該機材之照片在卷足證，被告尤可及時趁早在
      公司內自行處理，何有稽拖延宕達17日之久後始忽而大費
      周章另行僱車將堆高機退給丙○○再委之如斯辦理之需？
      據此，被告於購買時顯然不知，乃日後因故始悉本案之該
      2 台堆高機係屬盜贓之情，殊顯彰明，此再徵之證人彭玉
      桃於本院調查時結證稱94年4 月23日下午2 點多，最後購
      買之該台豐田牌堆高機，其看了後很像係其所負責維修業
      務之客戶「信頡公司」所有，頓覺有異，遂告知被告此事
      ，被告悉情後隨聯絡丙○○前來處理等情益明。
（六）綜上，被告辯稱於買入時不知該2 台堆高機為贓物，日後
      經妻彭玉桃之告知方驚覺丙○○所販售堆高機之來路可能
      有疑等語，要屬信而有徵，堪可採信，此外，復查無其他
      積極證據可證明被告於購買時即知為贓，則依首揭說明，
      即便於日後得知，其所為亦與故買贓物罪之要件有間，自
      未能繩以本罪之責，依法即應為無罪之諭知。
四、本件檢察官原聲請以簡易判決處，惟經本院認有刑事訴訟法
    第451 條之1 第4 項但書第3 款所定之情形，依同法第452
    條規定，自應改適用通常程序審判之，末此敘明。
據上論斷，應依刑事訴訟法第452 條、第301 條第1 項，判決如
主文。
本案經檢察官趙燕利到庭執行職務。
中    華    民    國    95    年    4     月    10    日
                  刑事第十一庭  審判長法  官  蔡榮澤
                                      法  官  何俏美
                                      法  官  魏于傑
上正本證明與原本無異。
如不服本判決，應於送達後10日內，向本院提出上訴狀。
                                      書記官  陳奕珽
 中    華    民    國    95    年    4     月    10    日


司法院資訊處製作；財團法人民間司法改革基金會備份。
